臺灣高等法院刑事判決　　　　　　　　94年度上訴字第1356號
上　訴　人
即　被　告　甲○○
選任辯護人　翁方彬律師
上列上訴人因違反毒品危害防制條例案件，不服臺灣基隆地方法
院94年度訴字第58號，中華民國94年 3月18日第一審判決（起訴
案號：臺灣基隆地方法院檢察署93年度毒偵字第2502號），提起
上訴，本院判決如下：
    主  文
原判決撤銷。
甲○○連續施用第一級毒品，處有期徒刑捌月，扣案之毒品海洛
因合計淨重零點陸柒公克沒收銷毀之，注射針筒壹支及包裝紙貳
張（計重零點肆柒公克）均沒收；又連續施用第二級毒品，處有
期徒刑伍月，安非他命吸食器壹支沒收銷毀之。應執行有期徒刑
壹年，扣案之毒品海洛因合計淨重零點陸柒公克及安非他命吸食
器壹支沒收銷燬之，注射針筒壹支及包裝紙貳張（計重零點肆柒
公克）均沒收。
    事  實
一、甲○○（原名孫元順）前因施用第 1級毒品案件，經臺灣基
    隆地方法院92年度毒聲字第21號裁定送勒戒處所觀察、勒戒
    後，認無繼續施用毒品傾向，而由臺灣基隆地方法院檢察署
    檢察官於民國（下同）92年4月8日，以92年度毒偵緝字第21
    號為不起訴處分確定。詎猶不知悔改，復基於施用第 1級毒
    品海洛因之概括犯意，自93年10月中旬某日起至94年 1月10
    日止，連續在基隆市○○區○○街26巷8之3號 4樓住處，以
    針筒注射之方式施用第 1級毒品海洛因多次；復另行起意，
    基於施用第 2級毒品安非他命之概括犯意，自93年10月間某
    日起至94年 1月10日止，連續在上址住處，以將毒品安非他
    命放入玻璃管內加熱燒烤產生煙霧再予吸用之方式，施用第
    2級毒品安非他命多次。嗣分別於（一）93年12月14日16 時
    10分許，在上開住處為警持臺灣基隆地方法院法官核發之搜
    索票查獲，並扣得海洛因 1包（淨重0.1公克）、注射針筒1
    支及專供施用安非他命所用之安非他命吸食器 1支；（二）
    93年12月21日22時40分許，在基隆市○○區○○街26巷 8號
    樓梯間為警查獲，並扣得海洛因 1包（淨重0.57公克）；（
    三）94年1月11日21時許，在基隆市○○區○○街77號5樓之
    1為警持臺灣基隆地方法院法官核發之搜索票查獲。
二、案經基隆市警察局第三分局報請臺灣基隆地方法院檢察署檢
    察官偵查起訴。
    理  由
一、訊據上訴人即被告甲○○於原審法院審理時及本院審理時供
    承有於上揭時地分別連續施用第1級毒品及第2級毒品，並先
    後於上述時地為警查獲之事實，且有經警於上揭時地查獲之
    第1級毒品海洛因2包及被告所有供施用第 1級毒品海洛因所
    用之注射針筒及專供施用第 2級毒品安非他命所用之安非他
    命吸食器各 1支等扣案可稽，而被告先後於上揭時地經警採
    集尿液分別送請基隆市衛生局及臺灣尖端先進生技醫藥股份
    有限公司檢驗結果，均發現呈嗎啡及安非他命陽性反應，有
    基隆市衛生局基衛檢壹字第0930019135號、第0000000000號
    檢驗成績書及臺灣尖端先進生技醫藥股份有限公司濫用藥物
    檢驗報告各1份在卷可考（見93年度毒偵字第 2502號偵查卷
    第36頁、94年度毒偵字第45號偵查卷第29頁及原審卷第44頁
    ），另經警於上揭時地查獲之第1級毒品海洛因2包經送請法
    務部調查局鑑驗結果，確含有第1級毒品海洛因成分（其中1
    包淨重0.10公克、包裝重0.30公克，另 1包淨重0.57公克、
    包裝重0.17公克），有法務部調查局調壹科字第 320002549
    號、第000000000號鑑定通知書 2紙在卷可稽（見原審卷第9
    頁、第10頁），是被告上揭自白施用第1級毒品海洛因及第2
    級毒品安非他命犯行，核與事實相符，事證明確，被告施用
    第1級及第2級毒品犯行，應堪認定。
二、查被告前因施用第 1級毒品案件，經觀察勒戒後，認無繼續
    施用毒品傾向，由臺灣基隆地方法院檢察署檢察官於92年 4
    月 8日以92年度毒偵緝字第21號為不起訴處分確定等情，業
    據被告供明在卷，並有該不起訴處分書及本院被告全國前案
    紀錄表各 1份附卷可考，是被告於經觀察、勒戒執行完畢釋
    放後，5年內再犯本件施用第1級毒品及第 2級毒品之犯行，
    核被告所為，係犯毒品危害防制條例第10條第1項及第2項之
    施用第1級毒品罪及施用第2級毒品罪；至被告為施用第 1級
    毒品海洛因及第2級安非他命而持有該第1級及第 2級毒品，
    其持有之低度行為均應為其施用之高度行為所吸收，均不另
    論罪。又被告先後多次施用第1級毒品及第2級毒品犯行，各
    時間緊接，手段相似，分別觸犯構成要件相同之罪名，顯均
    係基於概括犯意為之，均應依連續犯規定各論以一連續施用
    第1級毒品罪及一連續施用第2級毒品罪，並加重其刑。而被
    告所犯前開 2罪，犯意各別，罪名互殊，應予分論併罰。至
    被告之選任辯護人雖為被告辯護稱：被告坦承之前所為施用
    毒品犯行係屬自首云云，惟按裁判上之一罪之一部分犯罪既
    已因案被發覺，雖在檢察官或司法警察官詢問中被告陳述其
    未發覺之部分犯罪行為，並不符合刑法第62條之規定，不應
    認有自首之效力（參照最高法院73年度第 2次刑事庭會議決
    議（二）意旨），茲查基於概括犯意而犯構成要件相同之罪
    名，依連續犯規定以一罪論，本件被告分別基於概括犯意施
    用第1級毒品及第2級毒品，其既經有偵查職權之司法警察機
    關於上揭時地發覺其施用毒品犯行，而被告縱於警詢時及偵
    查中並供承其之前施用毒品犯行，惟被告所犯以一罪論之施
    用第1級毒品及第2級毒品罪之部分犯行既已因案被發覺，依
    上揭說明，自難認屬自首，附此敘明。原審以被告上述犯行
    事證明確，予以論罪科刑，固非無見，惟查扣案之包裝毒品
    海洛因所用之包裝紙2張及安非他命吸食器1支，分別係被告
    所有供施用第1級毒品所用之物及專供施用第2級毒品安非他
    命所用之器具，應分別依刑法第38條第1項第2款及毒品危害
    防制條例第18條第 1項前段宣告沒收及沒收銷毀之，原審就
    包裝紙部分未諭知沒收，暨認安非他命吸食器係被告所有供
    犯本件犯罪所用之物而僅依刑法第38條第1項第2款予以宣告
    沒收，而未認該吸食器係專供第 2級毒品安非他命所用之器
    具，依毒品危害防制條例第18條第 1項前段予以宣告沒收銷
    毀之，同有未洽，是被告上訴意旨指摘原審量刑過重，固無
    理由（理由如後述），惟原判決既有上述可議之處，自應由
    本院予以撤銷改判，爰審酌被告之素行，犯罪之動機、目的
    、手段、次數，除施用第1級毒品外，並染有施用第2級毒品
    惡習，前因施用毒品經觀察、勒戒，猶不知戒除濫行施用毒
    品，再犯本件施用毒品犯行，顯見無法戒除毒癮，且本件施
    用第1級毒品及第2級毒品時間各有數月之久及犯罪後之態度
    等一切情狀，分別就施用第1級毒品罪及第2級毒品罪量處如
    主文第2項所示之刑，並定其應執行刑；至扣案之第1級毒品
    海洛因（計淨重0.67公克）及安非他命吸食器，分別係屬查
    獲之毒品及專供施用第 2級毒品安非他命所用之器具，不問
    屬於犯人與否，均應依毒品危害防制條例第18條第 1項前段
    沒收銷燬之，另扣案之包裝紙 2張（計重0.47公克）及注射
    針筒 1支，均係被告所有供其施用毒品所用之物，業經被告
    供明在卷，均應依刑法第38條第1項第2款規定宣告沒收。
據上論斷，應依刑事訴訟法第369條第1項前段、第364條、第299
條第1項前段，毒品危害防制條例第10條第1項、第 2項、第18條
第1項前段及刑法第11條前段、第56條、第51條第5款、第38條第
1項第2款判決如主文。
本案經檢察官鄭富銘到庭執行職務。
中　　華　　民　　國　　94　　年　　7 　　月　　8 　　日
　　　　　　　　　臺灣高等法院刑事第八庭
                                審判長法　官　吳　敦
　　　　　　　　　　　　　　　　　    法　官  沈宜生
　　　　　　　 　 　　　　　　　　　　法　官  張傳栗
以上正本證明與原本無異。
施用第一級毒品部分如不服本判決應於收受送達後十日內向本院
提出上訴書狀，其未敘述上訴之理由者並得於提起上訴後十日內
向本院補提理由書（均須按他造當事人之人數附繕本）。
其餘部分不得上訴。
                                      書記官　秦慧榮
中　　華　　民　　國　　94　　年　　7 　　月　　8 　　日
附錄：本案論罪科刑法條全文
毒品危害防制條例第10條
施用第 1 級毒品者，處6月以上5年以下有期徒刑。
施用第 2 級毒品者，處3年以下有期徒刑。
